臺灣彰化地方法院刑事判決　　　　　　　　　　　　　　九十年度訴字第六二三號
　　公　訴　人　臺灣彰化地方法院檢察署檢察官
　　被　　　告　乙○○
　　　　　　　　即陳佳萬　設彰.
　　選任辯護人　李宗炎律師
右列被告因重傷害案件，經檢察官提起公訴（九十年度偵字第一六二四號），本院判
決如左：
    主  文
乙○○傷害人之身體，致重傷，處有期徒刑貳年，緩刑肆年。
被訴竊盜部分無罪。
    事  實
一、乙○○於民國九十年二月六日凌晨一時三十分許，在彰化縣和美鎮○○里○○路
    二七五號本院彰化簡易庭之停車場，為其女友丁○○提議分手之事，與丁○○發
    生爭吵，一時氣憤，竟基於傷害之犯意，從其自用小客車內取出其所有之鋁棒一
    支，毆擊丁○○之左腰部，致丁○○倒地，受有腹部挫傷合併脾臟破裂及內出血
    之傷害。乙○○見狀，迅將丁○○送往彰化市秀傳醫院急救。嗣丁○○經該醫院
    醫師蔡崇隆施以緊急手術，將脾臟切除，僅留取脾臟之部分碎片種在腹膜，以維
    持脾臟之部分功能，丁○○之身體、健康因而受有重大難治之傷害。
二、案經丁○○訴由彰化縣警察局彰化分局報請台灣彰化地方法院檢察署檢察官偵查
    起訴。
    理  由
壹、有罪部分：
一、被告否認有傷害之犯意，辯稱其拿出鋁棒原想驚嚇丁○○，然因不小心，在拉扯
    間打到丁○○云云。惟查右揭傷害之事實，業據被告於警訊中供承：「我之所以
    會拿鋁棒打她（指丁○○），是因為我跟她是男女朋友關係，案發前我倆有口角
    之爭，所以我才會一時氣憤從車內拿出鋁棒打她。」等語明白，核與告訴人丁○○指訴之情節相符，並有驗傷診斷書一紙及丁○○病歷一份附卷可稽。又被告係
    因氣憤，始從車內取出鋁棒，毆擊丁○○，而其毆擊之部位，復在丁○○之腰部
    ，故其有傷害之犯意甚明，實難認係不慎所致。再者，丁○○經秀傳醫院醫師蔡
    崇隆施以緊急手術，將脾臟切除，僅留取脾臟之部分碎片種在腹膜，以維持脾臟
    之部分功能一節，亦據證人蔡崇隆醫師於偵訊中結證在卷，則丁○○之身體、健
    康即因而受有重大難治之傷害無訛。是被告前揭所辯，要屬卸責之詞，不足採信
    。罪證明確，被告犯行堪以認定。
二、核被告所為，係犯刑法第二百七十七條第二項後段之傷害致重傷罪。公訴意旨雖
    認被告係犯同法第二百七十八條第一項之重傷害罪，然因脾臟之破裂，僅須外力
    所擊之點，正中脾臟之部位，即可造成，並無須極大之外力，此亦據證人蔡崇隆
    醫師證述屬實。參以被告不願與其女友即告訴人丁○○分手，且於丁○○倒地受
    傷後，即迅將丁○○送醫急救等情，尚難認被告係出於重傷害之故意，毆傷丁○○。是檢察官起訴之法條，即有未洽，應予變更。又被告係為告訴人丁○○提議
    分手之事，與丁○○發生爭吵，一時氣憤，始觸犯此最低本刑三年以上有期徒刑
    之重罪，依其情節，尚屬情輕法重，因參照大法官會議釋字第二六三號解釋之意
    旨，依刑法第五十九條規定，酌減其刑。爰審酌被告之素行，及其犯罪之動機、
    目的、手段、智識程度、所生之危害並犯罪後之態度等一切情狀，量處如主文所
    示之刑。查被告未曾受有期徒刑以上刑之宣告，且已就其應負之民事責任與告訴
    人成立調解，賠償告訴人損害，有台灣彰化地方法院檢察署刑案資料查註紀錄表
    、台灣高等法院被告全國前案紀錄表及調解書在卷足憑，其因一時失慮，初罹刑
    章，經此教訓，當知警愓，信無再犯之虞，本院認其刑之宣告以暫不執行為適當
    ，爰併予宣告緩刑四年，以啟自新。至被告所有供犯罪所用之鋁棒，因未扣案，
    為免執行困難，不予宣告收。
貳、無罪部分：
一、公訴意旨略以：被告於九十年二月六日凌晨一時三十分許，在彰化縣和美鎮○○
    里○○路二七五號本院彰化簡易庭之停車場，傷害丁○○後，將丁○○送彰化市
    秀傳醫院急救，於秀傳醫院時，竟另起為自己不法所有之意圖，趁無人注意之際
    ，竊取丁○○所有因急診所取下置於病床下之背包，得手後，即先行離開離院，
    嗣因畏罪而將該已竊盜既遂之背包放回停放在彰化簡易庭前丁○○騎乘之機車置
    物箱內，未動用背包內之任何財物，並於次日十時許以電話通知丁○○家人該背
    包之所在，因認被告另涉犯刑法第三百二十條第一項之竊盜罪。
二、按犯罪事實應依證據認定之，無證據不得推定其犯罪事實，刑事訴訟法第一百五
    十四條定有明文。公訴人認被告涉犯刑法第三百二十條第一項之竊盜罪，無非以
    證人即全程參與急救之秀傳醫院護士戊○○證稱告訴人丁○○並未指示被告將背
    包拿走等語，參以背包內放有現金一萬元、身分證、駕照及行動電話等物，該等
    物均為病患住院時所需之物，應留在病患身邊自行保管始為合理，為其論據，然
    為被告所否認，並辯稱是護士要伊將丁○○的背包拿下來，丁○○才交代伊將背
    包拿到機車上放，伊並未竊取丁○○之背包等語。查被告固將告訴人丁○○之背
    包取下，並攜離醫院，惟依證人即秀傳醫院護士戊○○於本院證稱：「當時丁○○身上有背皮包，因病人（手術）要躺下，所以我有叫他（指被告）要把皮包拿
    下來。」等語，以及告訴人丁○○當時僅由被告一人送醫急救之情形觀之，被告
    係因丁○○即將施行手術，而依護士戊○○之指示，始取下丁○○之背包，並非
    無故而為之。又告訴人丁○○以證人身分於本院訊以：「去秀傳醫院就醫時，有
    無交代被告將你皮包拿去機車放？」時，乃供稱：「我不太記得，當時我頭很暈
    。」一語，對其究有無交代被告將背包置放於其機車置物箱內，未能明確供述。
    則被告是否未經丁○○之指示，即將背包攜離醫院，即屬有疑。公訴人雖認全程
    參與急救之秀傳醫院護士戊○○證稱告訴人丁○○並未指示被告將背包拿走等語
    。然證人戊○○於偵訊中經檢察官訊以：「有無聽到丁○○交代陳佳萬將包包拿
    走？」時，係答稱：「無。」一語，並非肯定答覆：「告訴人並未指示被告將背
    包拿走」。且戊○○係護士，既全程參與急救，其注意力當集中在急救之事，對
    於其他之事，未必多加留意，此從戊○○於本院證稱：「．．．，所以我有叫他
    （指被告）要把皮包拿下來，誰拿下來的我不清楚，也沒有注意到放在何處，．
    ．．。」等語可明。是以，尚難以證人戊○○未聽到丁○○有交代被告將背包拿
    走，即認被告將丁○○之背包攜離醫院，乃非依丁○○之指示。再者，被告並非
    於將丁○○之背包攜離醫院後之次日，始以電話將背包置於機車置物箱內之事告
    知丁○○家人，乃於當日，即九十年二月六日上午十時二十七分，即將丁○○之
    背包置於機車置物箱內之事，以電話告知丁○○之姊丙○○，並將機車之鑰匙委
    託秀傳醫院之服務人員轉交丁○○之母甲○○，此分別經證人丙○○、甲○○證
    述屬實，並有東信電訊記錄九十年二月六日十時二十七分四十一秒，被告所有0
    000000000號行動電話，與丙○○家000000000號電話通訊之
    電話明細單附偵訊卷可參，足見被告將丁○○之背包攜離醫院，乃為將之置放於
    丁○○機車之置物箱內，應無不法所有之意圖。否則，豈有將背包攜離醫院後不
    久，於丁○○家人尚不知情及丁○○尚未報警（依警訊筆錄記載，丁○○係於九
    十年二月六日二十時二十分許報警，製作筆錄）之前，即主動以電話將丁○○之
    背包置於機車置物箱內之事，告知丁○○之姊丙○○，並將機車之鑰匙轉交丁○○之母甲○○之理。至於被告在醫院避開丁○○家人，不與之見面，應係其傷害
    丁○○後，無顏並害怕見其家人之故，自不能據以憑認被告有竊盜之犯行。綜上
    所述，被告係因護士之指示，始取下丁○○之背包，而其將背包攜離醫院，是否
    非基於丁○○之指示，非但有疑，且亦無何不法所有之意圖，自不足以認定被告
    有竊取丁○○背包之事實。此外，復查無其他積極證據足資憑認被告有何竊盜之
    犯行，是不能證明被告犯罪，此部分公訴事實，即應為被告無罪之諭知。
據上論斷，應依刑事訴訟法第二百九十九條第一項前段項、第三百條、第三百零一條
第一項，刑法第第二百七十七條第二項後段、第五十九條、第七十四條第一款，判決
如主文。
中    華    民    國    九十一      年      八      月        九        日
                                臺灣彰化地方法院刑事第三庭
                                    法      官  廖  國  佑
右正本證明與原本無異。
如不服本判決，應於判決送達後十日內，向本院提出上訴狀( 須附繕本 )。
告訴人或被害人對於判決如有不服具備理由請求檢察官上訴者，其上訴期間之計算係
以檢察官收受判決正本之日期為準。
                                    法院書記官  王  宣  雄
中    華    民    國    九十一      年      八      月      十  五      日
刑法第二百七十七條
傷害人之身體或健康者，處三年以下有期徒刑，拘役或一千元以下罰金。
犯前項之罪，因而致人於死者，處無期徒刑或七年以上有期徒刑，致重傷者，處三年
以上，十年以下有期徒刑。
